臺灣高等法院臺中分院刑事裁定
                                      111年度抗字第607號
抗  告  人  臺灣臺中地方檢察署檢察官
受  刑  人  韓定軒


上列抗告人因受刑人犯違反槍砲彈藥刀械管制條例罪，聲請撤銷
緩刑案件，不服臺灣臺中地方法院中華民國111年4月6日裁定（1
10年度撤緩字208號，聲請案號：臺灣臺中地方檢察署110年度執
聲字第3014、110年度執字第11785號），提起抗告，本院裁定如
下：
    主  文
原裁定撤銷，發回臺灣臺中地方法院。
    理  由
一、檢察官聲請意旨略以：受刑人韓定軒（下稱受刑人）因違反
    槍砲彈藥刀械管制條例案件，經臺灣臺中地方法院於民國（
    下同）110年1月29日以109年度重訴字第2780號判決判處有
    期徒刑1年10月，併科罰金新臺幣（下同）5萬元，緩刑3年
    ，於110年3月11日確定在案。惟受刑人於緩刑期內即110年4
    月17日、110年4月18日、110年4月19日復犯詐欺罪，經臺灣
    臺中地方法院於110年8月24日以110年度豐簡字第410號判決
    判處有期徒刑3月，於110年9月22日確定在案。經核受刑人
    尚未依緩刑判決履行義務，通知其參加勤前說明會及緩刑期
    間付保護管束均多次未依規定報到，復於緩刑期間內再犯罪
    ，顯然前案緩刑之宣告對其難收矯治之效，已合於刑法第75
    條之1第1項第2款所定得撤銷緩刑宣告之原因，爰依刑事訴
    訟法第476條聲請撤銷前揭緩刑宣告等語。
二、原審裁定意旨略以：受刑人韓定軒因違反槍砲彈藥刀械管制
    條例案件（下稱前案），經原審法院以109年度重訴字第278
    0號判決判處有期徒刑1年10月，併科罰金5萬元，並諭知緩
    刑3年，於110年3月11日確定，緩刑期間係110年3月11日至1
    13年3月10日止。受刑人嗣於緩刑期內之110年4月17日另犯
    詐欺取財罪（下稱後案），經原審以110年度豐簡字第410號
    判決判處有期徒刑3月，於110年9月22日確定等情，有上開2
    案之判決書及被告之臺灣高等法院被告前案紀錄表各1份在
    卷可稽，則受刑人確有於緩刑期內因故意犯他罪，而在緩刑
    期內受得易科罰金之6月以下有期徒刑宣告確定之情形，堪
    以認定。又受刑人所犯前案之違反槍砲彈藥刀械管制條例案
    件，係受刑人自行貫通模型槍之槍管阻鐵而製造具有殺傷力
    之改造手槍，惟受刑人未持之用以遂行其他不法犯行，其犯
    行尚未造成客觀上具體危害，且於109年7月11日自行撥打電
    話報警，經警到場後主動告知員警並交付其所有槍枝，經本
    院適用槍砲彈藥刀械管制條例第18條第1項前段自首減輕其
    刑規定，並審酌受刑人前案犯罪後於警詢、偵查中及本院審
    理時均坦承犯行不諱，主觀上已幡然悔悟，惡性非屬重大，
    難認具有強烈法敵對意思。且受刑人於110年4月27日經臺灣
    臺中地方檢察署檢察官通知執行前案，經明確告知緩刑期間
    若再犯罪可能遭聲請撤銷緩刑，後於110年5月14日、110年8
    月11日至臺灣臺中地方檢察署觀護人室報到並執行保護管束
    等情，有臺灣臺中地方檢察署保護管束指揮書、執行筆錄、
    執行保護管束情況約談報告表、受保護管束人應遵守事項暨
    報到具結書各1份在卷可參。本案受刑人係於110年4月27日
    後方由觀護人室執行保護管束，並告知緩刑期間再故意犯罪
    對前案緩刑宣告之影響，惟受刑人係於110年4月17日至同年
    4月19日間即犯下後案之詐欺取財犯行，其後案之犯罪時點
    前，既尚未執行前案之保護管束，受刑人對刑罰之反應力是
    否薄弱，而不足以保護管束之手段矯治其非行，尚難逕以論
    斷。再者，受刑人雖有未依報到時間至臺灣臺中地方檢察署
    觀護人室報到之情，然受刑人均有提出合理之理由，尚非逕
    杳無音訊而無從連繫，難以此逕認被告即屬故意未到。本院
    審酌受刑人所犯前、後案二案之罪質及犯罪類型迥異，後案
    所犯之詐欺取財罪之情節尚屬輕微、法益侵害非屬重大，此
    由後案經本院判處有期徒刑3月確定可認。且受刑人所犯後
    案已於111年2月4日執行完畢，後案執行期間受刑人於監所
    中無違規情形、行狀正常，有臺中監獄執行保護管束情況報
    到表1份附卷可參，衡量撤銷緩刑對受刑人之家庭生活、社
    會復歸有負面影響，此外復無其他足認前案宣告之緩刑有難
    收預期效果，而有執行刑罰必要之情。從而，要難僅以受刑
    人有受後案徒刑宣告乙節，遽認其前案所宣告之緩刑難收預
    期效果，而有執行刑罰之必要。檢察官聲請撤銷受刑人之緩
    刑宣告，尚難准許，應予駁回等語。
三、檢察官抗告意旨略以：㈠、前案判決理由對於緩刑之說明，
    業已敘明依刑法第75條之1第1項之規定，得撤銷其緩刑宣告
    ，並期望受刑人在此緩刑付保護管束期間內，謹言慎行，自
    省向上等語，則受刑人何須經由觀護人室執行保護管束，始
    得以知悉緩刑期間內再故意犯罪對前案緩刑宣告之影響，除
    非受刑人對前案法官上開語重心長、諄諄教誨之判決內容，
    不屑一顧。何況，受刑人在前案緩刑期間內所犯之後案，經
    原審法院於110年8月24日判處有期徒刑3月後，竟於判決翌
    日（110年8月25日）再犯加重竊盜罪，經原審法院於111年3
    月28日以111年度簡字第300號判處有期徒刑4月，足以證明
    前案偵審程序並未能使受刑人產生警惕效果，其漠視法律禁
    止規範，於前案緩刑期間一犯再犯，應認此緩刑之宣告已難
    收預期改過遷善矯治之效果。㈡、受刑人於後案執行完畢出
    監後（111年2月4日），竟未遵期報到執行保護管束，經檢
    察官分別於111年2月21日、3月15日、3月29日、4月7日四度
    告誡，仍不予理會，迄今仍未報到。另前案判決命受刑人提
    供180小時義務勞務部分，經檢察官合法通知其應於出監後
    之111年2月16日報到履行義務勞務，仍然未到。經檢察官分
    別於111年2月17日、3月17日二度告誡，迄今仍未履行等情
    ，有觀護輔導紀要、告誡函（稿）、送達證書等資料可憑，
    足認受刑人確有故意未依通知到案執行保護管束及義務勞務
    之情形，顯然有欠缺履行前開確定判決宣告緩刑所附負擔之
    主觀意願，且違反情節重大。使原宣告之緩刑難收其預期效
    果程度，而有依刑法第75條之1第1項第4款撤銷緩刑宣告之
    必要，原裁定漏未斟酌上情，遽駁回檢察官之聲請，顯非妥
    適，請將原裁定撤銷，更為適法之裁定等語。
四、按「受緩刑之宣告而有下列情形之一，足認原宣告之緩刑難
    收其預期效果，而有執行刑罰之必要者，得撤銷其宣告：一
    、緩刑前因故意犯他罪，而在緩刑期內受6月以下有期徒刑
    、拘役或罰金之宣告確定者。二、緩刑期內因故意犯他罪，
    而在緩刑期內受6月以下有期徒刑、拘役或罰金之宣告確定
    者。三、緩刑期內因過失更犯罪，而在緩刑期內受有期徒刑
    之宣告確定者。四、違反第74條第2項第1款至第8款所定負
    擔情節重大者」，刑法第75條之1第1項固定有明文。然緩刑
    宣告之撤銷，有「應撤銷」與「得撤銷」緩刑之事由，前者
    ，於其符合刑法第75條規定之要件者，法院即應撤銷其緩刑
    宣告，無裁量之餘地；後者，緩刑之宣告是否撤銷，除須符
    合刑法第75條之1第1項各款所定之原因外，並採裁量撤銷主
    義，特於第1項規定實質要件為「足認原宣告之緩刑難收其
    預期效果，而有執行刑罰之必要」，賦予法院撤銷與否之裁
    量權限。故檢察官以受刑人有刑法第75條之1第1項各款之事
    由，聲請法院撤銷其緩刑之宣告時，法院自應就受刑人如何
    符合「足認原宣告之緩刑難收其預期效果，而有執行刑罰之
    必要」之實質要件，依職權為本於合目的性之裁量，妥適審
    酌受刑人所犯前後數罪間，關於法益侵害之性質、再犯之原
    因、違反法規範之情節是否重大、受刑人主觀犯意所顯現之
    惡性及其反社會性等各情，綜合審查是否已足使前案原為促
    使惡性輕微之犯罪行為人或偶發犯、初犯改過自新而宣告之
    緩刑，已難收其預期之效果，而確有執行刑罰之必要，此與
    刑法第75條第1項所定2款要件有一具備，即毋庸再行審酌其
    他情狀，應逕予撤銷緩刑之情形不同。
五、經查：
  ㈠受刑人因違反槍砲彈藥刀械管制條例案件，經原審法院以109
    年度重訴字第2780號判決判處有期徒刑1年10月，併科罰金5
    萬元，緩刑3年，緩刑期間付保護管束，並應於判決確定後
    貳年內向指定之政府機關、政府機關、行政法人、社區或其
    他符合公益目的之機構或團體，提供180小時之義務勞務，
    於110年3月11日確定，緩刑期間係110年3月11日至113年3月
    10日止，此有原審判決書及臺灣高等法院被告前案紀錄表在
    卷可稽。
　㈡受刑人於111年2月8日經臺灣臺中地方檢察署（下稱臺中地檢署）以電話通知應於同年2月9日至臺中地檢署報到執行保護管束，經受刑人回覆；「我知道，我比較適合下午報到」等語，有觀護輔導紀要在卷可稽，然受刑人卻未遵期報到，經檢察官於同年2月21日發函告誡受刑人應於3月11日報到執行保護管束，並合法送達受刑人位於臺中市○○區○○里○○街000號1樓之現住址，有送達證書為憑，然受刑人仍未遵期報到。嗣經檢察官再於①111年3月15日發函告誡受刑人應於同年4月1日報到執行保護管束；②111年3月29日發函告誡受刑人應於同年4月22日報到執行保護管束；③111年4月7日發函告誡受刑人應於同年4月27日報到執行保護管束，並均已合法送達受刑人前揭地址，惟受刑人仍無正當理由未報到，有臺中地檢署觀護輔導紀要、臺中地檢署告誡函文及送達證書等在卷可稽。可知受刑人於保護管束期間，確曾多次未服從檢察官及執行保護管束之命令，違反保安處分執行法第74條之2第2款、第4款規定等情，業經本院核閱卷證屬實，足認受刑人明知違反保護管束期間應遵守事項之法律效果及其嚴重性，卻仍任憑己意，一再違反或不服從檢察官或保護管束者之命令、告誡，且屢勸不聽，顯見其主觀上並無誠心履行保護管束應遵守事項之意，客觀違反之情節亦難認輕微，且其屢次未依指定日期報到，已虛耗保護管束之有效執行，顯無法收其成效，亦難以期待其日後能有所改善。　
　㈢另關於受刑人應於緩刑期間提供180小時之義務勞務部分，經
    臺中地檢署發函通知受刑人應於111年2月16日至臺中地檢署
    報到參加義務勞務勤前說明會，受刑人亦無正當理由未參加
    勤前說明會，經臺中地檢署分別於111年2月17日、3月17日
    發函二度告誡應遵期到場履行義務勞務，惟受刑人迄今均未
    履行義務勞務；且經臺中地檢署觀護佐理員分別於111年3月
    15日、4月8日以電話聯絡受刑人，受刑人之手機均無法撥通
    等情，有送達證書、義務勞務說明會簽到紀錄、臺中地檢署
    111年2月17日、3月17日告誡函、義務勞務訪視表、義務勞
    務執行登記表、觀護輔導紀要等在卷可參。顯見受刑人對其
    應向檢察官所指定之機構履行義務勞務，自始未履行前揭緩
    刑宣告所附負擔，堪認受刑人對其法定義務抱持輕忽懈怠之
    態度，未能珍惜法院給予之自新機會，受刑人違反保護管束
    應遵守事項之情節重大，原宣告之緩刑難收其預期效果。
　㈣又受刑人違反前案經原審法院判處徒刑，並諭知緩刑後，於
    緩刑期間內之110年4月17日另犯後案，經原審於110年8月24
    以110年度豐簡字第410號判決判處有期徒刑3月，於110年9
    月22日確定等情，有上開2案之判決書及臺灣高等法院被告
    前案紀錄表各1份在卷可稽，則受刑人確有於緩刑期內因故
    意犯他罪，而在緩刑期內受得易科罰金之6月以下有期徒刑
    宣告確定之情形，堪以認定。雖前後二案之罪質及犯罪類型
    迥異，且後案所犯之詐欺取財罪之情節及侵害法益尚非重大
    ，然受刑人於後案判決翌日（110年8月25日）再犯加重竊盜
    罪，經原審法院於111年3月28日以111年度簡字第300號判處
    有期徒刑4月，足以證明前案偵審程序並未能使受刑人產生
    警惕效果，其於司法程序結束後隨時間經過便遺忘教訓、故
    態復萌，並非屬偶發性、初犯之犯罪，且法治觀念薄弱，無
    視個人犯罪行為對國家社會造成之危害，惡性非輕，違反法
    規範之情節，已屬重大。再者，緩刑制度設計之本旨，主要
    目的在鼓勵惡性較輕微之犯罪行為人或偶發犯、初犯得適時
    改過，以促其遷善，復歸社會正途，受刑人於前案法院諭知
    緩刑宣告，受刑人僅需消極地避免再犯，即不違反法院此項
    處遇之用意，然其卻因無視國家律法，一再犯罪，以其所具
    體表現於外之法敵對意識及反社會性格，實難認為前案之緩
    刑宣告有何啟其自我警惕而免再犯之效果。是依受刑人犯罪
    法益侵害之性質、再犯之原因、違反法律規範之情節、主觀
    犯意所顯見之惡性，及未能尊重社會規範，潔身自持之反社
    會性等情以觀，顯見其尚未記取教訓，原宣告之緩刑難收預
    期效果，而有執行刑罰之必要。
六、綜上所述，原審疏未就此予以審酌即駁回檢察官撤銷緩刑宣
     告之聲請，是否妥適，非無斟酌研求之餘地。是檢察官抗
    告意旨執此指摘原裁定不當，非無理由，為兼顧受刑人審級
    利益，自應由本院將原裁定撤銷，發回原法院詳加審酌，另
    為妥適之裁定。
據上論斷，依刑事訴訟法第413條前段，裁定如主文。
中    華    民    國   111    年    7     月    13    日
            刑事第三庭  審判長法　官　楊  真  明
                              法　官　楊  欣  怡
                              法　官　邱  顯  祥     
以上正本證明與原本無異。
不得再抗告。                      
                              書記官  陳  緯  宇
　　　　　　　　　　　　　　　 
中　　華　　民　　國　　111 　年　　7 　　月　　13　　日